臺灣苗栗地方法院民事判決
111年度重訴字第36號
原      告  楊國寶  

被      告  柯水土  


上列當事人間請求損害賠償事件，經本院刑事庭裁定移送前來（
刑事案號：110年度訴字第99號），本院於民國111年9月20日言
詞辯論終結，判決如下：
    主  文
被告應給付原告新臺幣581,707元，及自民國110年9月1日起至清
償日止，按年息百分之5計算之利息。
原告其餘之訴駁回。
本判決第1項於原告以新臺幣190,000元為被告供擔保後，得假執
行。
原告其餘假執行之聲請駁回。
    事  實
一、原告起訴主張：
（一）被告於民國109年11月16日上午行經原告所有之農地向正
      在務農的原告打招呼而未獲回應，竟於同日13時20分許，
      趁原告返回該農地對面之小木屋休息之際，持長80公分、
      寬3公分之尖銳長刀，進入小木屋中刺入原告胸口後趁隙
      逃逸（下稱本件事故）。原告經送醫治療後雖未死亡，但
      受有低血溶性休克、前壁胸腔穿刺傷、肺部穿刺傷合併皮
      下氣腫、創傷性血胸等傷害。而被告上開殺人未遂犯行，
      業經本院110年度訴第99號刑事判決明確在案。被告上開
      不法犯罪行為，致原告受有身體損害，依民法第184條第1
      項前段、第195條規定，應負賠償責任。就請求賠償之項
      目及金額分列如下：
　　⒈醫療費用：
　　　原告因受上述傷害，先後至衛生福利部苗栗醫院（下稱苗
      栗醫院）、林口長庚紀念醫院（下稱長庚醫院）接受治療
      ，支出醫療費用新台幣（下同）48,238元。
　  ⒉工作損失：
　　　原告任職於集丞工程行，每月工資約60,000元，每日為2,
      000元，109年11月16日至同年月24日住院9日，出院後又
      休養45日，共54日無法工作，損失108,000元【計算式：
      每日薪資2,000元×54日＝108,000元】。
　　⒊看護費用：
　　　原告於109年11月16日至24日共於苗栗醫院、長庚醫院住
      院9日，住院期間需專人全天候照顧；出院後因傷勢嚴重
      ，30日內仍需專人照顧，總共39日，以每日2,000元計算
      ，看護費共78,000元【計算式：39日×2,000元＝78,000元
      】。
　　⒋勞動能力減損：
　　　原告工作本需搬運重物，受傷後無法再從事原本工作，勞
      動能力減損百分之50，此部分請求賠償1,000萬元。
　  ⒌精神慰撫金：
　　　原告因本件事故所受傷勢嚴重，精神及身體痛苦不堪，請
      求精神慰撫金500萬元。
（二）並聲明：⑴被告應給付原告15,234,238元，及自民事起訴
      狀繕本送達翌日起至清償日止，按年息百分之5計算之利
      息。⑵願供擔保請准宣告假執行。⑶訴訟費用由被告負擔。
二、被告方面：
    對本院刑事判決所載之事實無意見，確有刺傷原告，想對原
    告說對不起，願意賠償原告，但沒有錢，所以無法賠償。並
    聲明：請求駁回原告之訴。
    理  由
一、原告主張被告於上開時間、地點，持長刀刺入其胸口，致其
    受有低血溶性休克、前壁胸腔穿刺傷、肺部穿刺傷合併皮下
    氣腫、創傷性血胸等傷害，被告並經本院110年度訴第99號
    刑事判決判處殺人未遂罪刑等情，業據其提出苗栗醫院及長
    庚醫院診斷證明書為證(卷第61至71頁)，並經本院調取上開
    刑事卷證核閱無訛，且為被告所不爭執，堪信上開主張為真
    實。
二、按因故意或過失，不法侵害他人之權利者，負損害賠償責任
    ；不法侵害他人之身體或健康者，對於被害人因此喪失或減
    少勞動能力或增加生活上之需要時，應負損害賠償責任；不
    法侵害他人之身體、健康、名譽、自由、信用、隱私、貞操
    ，或不法侵害其他人格法益而情節重大者，被害人雖非財產
    上之損害，亦得請求賠償相當之金額；民法第184條第1項前
    段、第193條第1項、第195條第1項前段分別定有明文。被告
    因故意不法侵害原告之身體，致原告受有傷害，原告依侵權
    行為之法律關係請求被告賠償損害，自屬有據。茲就原告請
    求賠償之項目及金額，審酌如下：
（一）醫療費用:
　　　原告因本件事故至苗栗醫院及長庚醫院就診治療，支出醫
      療費用48,238元，有苗栗醫院及長庚醫院醫療收據等在卷
      可按(附民卷第11、15至21頁)，且為被告所不爭執。惟其
      所提出5紙醫療收據總和為48,236元【計算式：2,000元＋6
      70元＋640元＋15,263元＋29,663元＝48,236元】，是原告得
      請求之醫療費用為48,236元（原告計算誤為48,238元），
      逾此部分之金額，應予駁回。
（二）工作損失：
　　　原告主張原任職於集丞工程行，因上開傷勢，自109年11
      月16日起共54日無法工作，而其每日工資為2,000元，共
      損失108,000元，並提出集丞工程行請假單、長庚醫院110
      年1月19日診斷證明書及原告所有之玉山銀行帳戶存款交
      易明細為證（附民卷第59頁、卷第71、89至91頁）。依原
      告所提前開診斷證明書醫師囑言，患者宜再休養1個月（
      即自109年11月16至2月18日，共95日），是其主張因傷無
      法工作54日，尚屬可採。然依前開存款交易明細所示，集
      丞工程行只於110年4月15日、5月5日各匯入20,000元、18
      ,136元，難以證明原告每日薪資為2,000元。而本院依職
      權調取原告108至110年度稅務電子閘門財產所得調件明細
      表（置證物袋），原告108、109年所得各為295,400元、3
      97,975元，其中109年自11月16日起即請假而無收入，應
      以10.5月計算，是原告於本件事故前2年平均每月收入約
      為30,817元【計算式：（295,400元＋397,975元）÷（12＋1
      0.5）月＝30,817元，元以下四捨五入，下同】。則原告請
      求不能工作54日之損失應為55,471元【計算式：30,817元
      ÷30日×54日＝55,471元】，逾此部分請求，應予駁回。
（三）看護費用：
　　  原告主張109年11月16日至24日住院9日及出院後30日共39
      日，需專人照顧，以每日2,000元計算，請求看護費共78,
      000元，並提出苗栗醫院及長庚醫院診斷證明書為證（卷
      第61至71頁）。本院依職權函詢長庚醫院原告是否有專人
      照護之需要與期間等項，經函覆住院期間需專人全日照護
      、出院後至110年2月19日間（共87日）則建議專人半日照
      護為宜等語（卷第105頁）。又依一般專業看護費用行情
      約為每日2,000元、半日1,000元，以此計算，原告得請求
      之看護費用應為105,000元【計算式：（住院期間9日×2,0
      00元）＋（出院後87日×1,000元）＝105,000元】，是其請
      求78,000元，尚屬可採，應予准許。
（四）勞動能力減損：
　　　原告主張其因本件事故肺部部分切除，導致無法搬運重物
      、會喘，勞動能力減損百分之50云云，有苗栗醫院診斷證
      明書為證(卷第67頁)。按所謂勞動能力減損，係指經治療
      後，症狀已穩定，無法再經治療而回復，遺有永久障害（
      或失能)而減少之勞動能力比例。惟參以上開診斷證明書
      ，並無受有永久障害或失能之記載，且原告於本院111年9
      月20日審理時當庭表示不用送醫療機構鑑定勞動能力減損
      （卷第111頁），則其上開主張已屬有疑。況其所受傷害
      ，亦不符勞工保險失能給付標準之失能種類「肺臟」、失
      能項目狀態各款之要件，其復未提出其他證據證明其確有
      勞動能力減損，故其主張勞動能力減損達百分之50、請求
      勞動能力減損之損失，尚屬無據。
（五）精神慰撫金：
　　　按精神慰撫金之多寡，應斟酌雙方之身分、地位、資力與
      加害之程度及其他各種情形核定相當之數額。其金額是否
      相當，自應依實際加害情形與被害人所受之痛苦及雙方之
      身分、地位、經濟狀況等關係決定之（最高法院85年度台
      上字第460號判決意旨參照）。原告因突遭被告持長刀刺
      入胸口，受有前述等傷害，歷經多次手術、切除部分肺部
      ，堪認身心均受有相當痛苦。而原告為國中畢業，於本件
      事故時任職於集丞工程行，108至110年薪資所得為295,40
      0元、397,975元、298,800元，名下有汽車1輛；被告為國
      中畢業，80年後即無業，108至110年均無所得，名下無財
      產等情，為兩造自陳在卷，及有本院依職權調取兩造108
      至110年度稅務電子閘門財產所得調件明細表等件附卷足
      憑（卷第111頁、證物袋）。本院審酌兩造身分地位、經
      濟狀況，原告無端遭受此致命之暴力攻擊，歷經多次治療
      方倖免於死，必受有相當程度之驚嚇，及部分肺部遭切除
      遺留之後遺症，暨被告患有思覺失調症、輕度智能不足，
      辨識行為能力顯著降低，非屬惡意侵害原告等一切情狀，
      認原告請求精神慰撫金以40萬元為適當，逾此金額，不應
      准許。
三、綜上所述，原告依侵權行為之法律關係，請求被告給付581,
    707元【醫療費用48,236元＋工作損失55,471元＋看護費用78,
    000元＋精神慰撫金400,000元＝581,707元】，及自起訴狀繕
    本送達之翌日即110年9月1日（附民卷第25頁）起至清償日
    止，按年息百分之5計算之利息，為有理由，應予准許。逾
    此部分之請求，即無理由，應予駁回。
四、原告陳明願供擔保聲請宣告假執行，就其勝訴部分，核無不
    合，爰酌定相當之擔保金額准許之；其敗訴部分，假執行之
    聲請即失所依附，應併予駁回。
五、本件事證已臻明確，兩造其餘攻擊防禦方法及所提證據，經
    審酌後，於判決結果不生影響，爰無庸逐一論駁。
六、本件係經刑事庭裁定移送民事庭審理之刑事附帶民事訴訟，
    依刑事訴訟法第504條第2項規定，免納裁判費，本件亦無其
    他訴訟費用支出，故無庸諭知訴訟費用之負擔。
中　　華　　民　　國　　111 　年　　 10　月　　 11  　日
                  民事第一庭  法　官　黃怡玲
以上正本係照原本作成。
如對本判決上訴，須於判決送達後20日內向本院提出上訴狀（須
附繕本）。如委任律師提起上訴者，應一併繳納上訴審裁判費。
中　　華　　民　　國　　111 　年　　10　　月　　11　　日
　　　　　　　　　            書記官  陳映綺